臺灣板橋地方法院民事判決　　　　　　　95年度訴字第2725號
原　　　告　彰化商業銀行股份有限公司
法定代理人　乙○○
訴訟代理人　戊○○
被　　　告　連鋼工程有限公司
兼 上 1 人
法定代理人　丙○○
兼 上 2 人
訴訟代理人　己○○
被　　　告　甲○○
被　　　告　丁○○
訴訟代理人　周威君律師
上列當事人間請求給付借款事件，經本院於民國96年3 月29日言
詞辯論終結，判決如下：
    主      文
被告連鋼公司、丙○○、己○○、丁○○、甲○○應連帶給付原
告新台幣壹佰拾陸萬元及如附表編號1 、2 、3 所示之利息與
違約金。
被告連鋼公司、丙○○、己○○、甲○○應連帶給付原告新台幣
柒拾玖萬元及如附表編號4 、5 所示利息與違約金。
訴訟費用由被告連帶負擔。
    事實及理由
甲、程序方面：
    被告甲○○經合法通知，未於言詞辯論期日到場，核無民事
    訴訟法第386 條所列各款情形，應依原告之聲請，由其一造
    辯論而為判決。
乙、實體方面：
一、原告主張：
    (一)被告連鋼工程有限公司（下稱連鋼公司）於民國（下同）
      92年8 月21日邀同被告丙○○、己○○、丁○○為連帶保
      證人，與原告簽立保證書，約定就連鋼公司現在（包括過
      去所負，現在尚未清償）及將來對於原告所負借款、票款
      、墊款等一切債務，在本金新台幣（下同）1,000 萬元之
      範圍內負連帶清償之責，惟被告丁○○上開保證責任已於
      95 年8月底免除。嗣被告連鋼公司於95年8 月3 日再邀同
      被告丙○○、己○○、甲○○為連帶保證人，與原告簽立
      保證書，約定就連鋼公司現在（包括過去所負，現在尚未
      清償）及將來對於原告所負借款、票款、墊款等一切債務
      ，在本金300 萬元之範圍內負連帶清償之責。
    (二)被告連鋼公司自95年5 月25日起陸續向原告借款5 筆，共
      計215 萬元，利息及到期日詳如附表所示，並約定如未按
      期償還本金或繳付利息時，除按借款利率給付遲延利息外
      ，其逾期在6 個月以內者，另按原利率之1 成，逾期6 個
      月以上者，其超逾6 個月部分，按上開利率2 成計付違約
      金，並簽發本票5 紙交原告收執。詎連鋼公司於95年12月
      15日起經票據交換所公告為拒絕往來戶，依授信書第6 條
      第2 項約定，其對原告所負之一切債務即視為全部到期，
      至今尚積欠原告本金125 萬元及如附表所示之利息、違約
      金未還。被告連鋼公司既為借款人，依法自應負清償責任
      ，其餘被告為連帶保證人，亦應負連帶清償之責，爰依消
      費借貸及連帶保證法律關係提起本件訴訟。
    (三)訴之聲明：
      (1)被告連鋼公司、丙○○、己○○、丁○○、甲○○應連
        帶給付原告136 萬元及如附表編號1 、2 、3 所示之利
        息與違約金。
      (2)被告連鋼公司、丙○○、己○○、甲○○應連帶給付原
        告79萬元及如附表編號4 、5 所示利息與違約金。
二、被告答辯：
    (一)被告甲○○未於言詞辯論期日到場，亦未提出書狀作何聲
      明或陳述。
    (二)被告連鋼公司、丙○○、己○○部分：
      伊等因經商失敗，目前無力償還欠款，對原告主張積欠之
      金錢數額並無意見，請求駁回原告之訴。
    (三)被告丁○○部分：
      (1)被告丁○○因家境困苦，國小3 年級即輟學，為不識字
        之人，因友人丙○○邀約始投資連鋼公司，惟投資後並
        未加以過問，亦未參與實際經營。92年8 月間，丙○○
        告知公司資金有缺口，有向銀行票貼之需要，銀行則要
        求股東簽名同意，被告為求公司繼續經營，乃陪同丙○○一同前往銀行簽署同意書。嗣95年8 月間，被告經銀
        行通知簽署保證契約書，詳細詢問，始知92年8 月間所
        簽立者為保證書。然被告當時並無為公司借款擔任保證
        人之意，與被告即無保證之合意，二者間自不存在連帶
        保證契約。況被告當時僅簽名，並未用印，然保證書上
        竟有被告之印文，該印非被告所有之印章，原告應就被
        告親自簽名、用印乙節負舉證責任。
      (2)保證書中一般條款第1 條因違反民法第247 條之1 規定
        而無效，且系爭契約非未定期限之連帶保證契約
        1.被告丁○○與原告間並無連帶保證之合意，已如前述
          ，退步言，縱令兩造間之保證契約屬有效存在，惟連
          鋼公司若未覓得保證人，即無法取得銀行貸款，而受
          有經濟上之不利益，被告為連鋼公司股東，難以避免
          成為公司連帶保證人之請求，而無不締約之可能。且
          該條款使保證人對主債務人現在、將來所有授信法律
          關係所生之債均須負責，明顯加重連帶保證人之責任
          ，此類終生債務之拘束，將使連帶保證人形同債務奴
          隸，難認原告行使債權有依誠實及信用方法，故依民
          法第247 條之1 規定，該約款應為無效。
        2.承前所述，一般條款既依民法第247 條之1 而無效，
          則被告自不負毫無止境之債務，其保證主債務人債務
          之期間，自應受限制，且原告自陳被告丁○○的保證
          責任從95年8 月底即免除，同年9 月起之債務，被告
          丁○○不負保證責任，益徵系爭連帶保證契約係有期
          限之契約，被告丁○○自不負不定期限之連帶保證責
          任。而原告起訴冬之款項均為95年5 月以後之新貸款
          ，非被告丁○○連帶保證效力所及，被告自不負連帶
          保證之責。
      (3)原告提出本票5 紙用以證明借款之事實，惟該等本票上
        之簽名並非被告丁○○所簽，印文非其親自所蓋，印文
        亦非其所有，故該等本票不足以證明被告有為連帶保證
        之意，且被告既未配合於95年8 月間再簽署保證契約，
        怎可再與公司共同簽立本票而負發票人責任，此與常理
        顯然不符。
三、查本件原告主張之事實，已據其提出與所述相符之保證書影
    本2 份、授信約定書影本5 份、本票影本5 紙、放款戶資料
    查詢表1 紙為證，復為到場被告連鋼公司、丙○○、己○○
    所不爭執，自堪信為真實。
四、被告丁○○雖以前詞置辯，惟本院基於下列理由，認被告丁○○之抗辯不可採信，其應負連帶保證之責：
    (一)被告丁○○對於原告提出之92年8 月21日保證書為其本人
      親赴銀行簽立乙節，並不爭執，參酌被告丁○○既能自簽
      姓名並書寫住所地址，衡情即非完全不識字之人。況依卷
      附被告丁○○戶籍謄本所載，被告丁○○係51年3 月10日
      出生，年僅45歲，又在社會中工作，其因生活、工作而與
      社會關係密切，使用文字機會甚多，應無可能全不識字，
      且學歷高低與識字與否，本無必然關連，故縱令被告丁○○學歷僅小學肄業，但其辯稱為不識字之人，尚難認為可
      採。
    (二)再「保證書」與「同意書」，二者字形、字義均不相同，
      且為常見之文字，其義又無深奧難懂之處，社會一般大眾
      均能暸解其義。而本件被告丁○○於92年8 月21日簽署之
      文書首頁首行業已載明「保證書」3 字，且「保證書」3
      字乃係以較諸其他文字更大之字體書載，復與連帶保證人
      簽署姓名、地址之欄位位在同一頁，此有該保證書在卷可
      稽，在此情況下，衡情被告丁○○應無不知其所簽立者為
      「保證書」之理。
    (三)同案被告己○○（連鋼公司法定代理人丙○○之妻）業已
      陳稱：「我們有跟他（按即被告丁○○）講要請他做保證
      人，因為銀行對保一定要本人去簽的，對保時我跟我先生
      應該有跟他起去，如果不是一起去的話，也是我或我先生
      其中1 人陪他去」、「在銀行蓋章時都是當著丁○○的面
      蓋的」、「92年是再續約，但是89年（連鋼公司）開始就
      有借錢了，們應該是有跟丁○○講請他當保證人，否則他
      不會去銀行簽文件」等語綦詳（見本院96年3 月29日言詞
      辯論筆錄）。再參以原告提出之89年6 月間簽立之保證書
      、92年8 月21日簽立之印鑑卡、授信約定書及保證書，其
      上「丁○○」之簽名，經以內眼比對、觀察結果，各字跡
      之起筆、收筆、運筆、筆序、筆力等特徵尚屬相符，堪認
      係出自同一人所為，是89年之保證書係被告丁○○所簽立
      ，應屬無訛。被告丁○○既於89年間即簽立保證書，擔任
      連鋼公司借款之連帶保證人，則92年間續約時，更無可能
      將保證書誤認為股東同意書，故被告丁○○辯稱其係誤認
      為股東同意書始簽立云云，洵無足採。
    (四)又被告丁○○所簽立之保證書，係約定其就連鋼公司現在
      （包括過去所負，現在尚未清償）及將來對原告所負借款
      、票款、墊款等一切債務，在本金1,000 萬元之範圍內負
      連帶清償之責，此觀該保證書之記載即明。而此種預定最
      高限額，由保證人保證之契約，學說上稱為最高限額保證
      契約，為實務所採認（最高法院70年台上字第943 號判例
      可資參照），經核該約定並無民法第247 條之1 所列各款
      情事，且保證書特別條款復約定，保證人得隨時以書面終
      止該保證契約，準此亦難認有何顯失公平之情形。被告丁○○以該約定違反民法第247 條之1 規定為由，抗辯應屬
      無效云云，要非可採。本件被告丁○○簽立之上開內容保
      證書既屬合法有效，其自應就該保證契約終止前即95年8
      月以前所生之約定範圍內債務，負連帶清償之責。
五、綜上所述，原告依消費借貸及連帶保證契約請求被告連鋼公
    司、丙○○、己○○、丁○○、甲○○連帶給付136 萬元及
    如附表編號1 、2 、3 所示之利息與違約金，以及被告連鋼
    公司、丙○○、己○○、甲○○連帶給付79萬元及如附表編
    號4 、5 所示利息與違約金，為有理由，應予准許。
六、訴訟費用負擔之依據：民事訴訟法第85條第2 項。
中　　華　　民　　國　　96　　年　　4 　　月　　19　　日
                  民事第二庭    法　官　程怡怡
以上正本係照原本作成
如對本判決上訴，須於判決送達後20日內向本院提出上訴狀
中　　華　　民　　國　　96　　年　　4 　　月　　23　　日
                                書記官　華海珍
